臺灣臺南地方法院刑事判決
111年度訴字第488號
公  訴  人  臺灣臺南地方檢察署檢察官
被      告  陳崇輝



            顏慈薇


上列被告等因妨害公務案件，經檢察官提起公訴（111年度營偵
字第156號，本院判決如下：
    主  文
陳崇輝駕駛動力交通工具於公務員依法執行職務時施以強暴，處
有期徒刑拾月。
顏慈薇無罪。
    事  實
一、陳崇輝於民國110年12月17日15時許，駕駛車牌號碼00-0000
    號自用小客車(以下簡稱Ａ車）載其配偶顏慈薇，行經臺南市
    新營區民族路與民治路交岔路口時，因臺南市政府警察局學
    甲分局將富派出所所長蕭志寶、防治組組長李孟儒接獲情資
    知悉斯時已遭通緝之陳崇輝時常出入附近而前往搜尋，看見
    陳崇輝駕駛Ａ車，即駕駛私車(以下簡稱Ｂ車)跟隨，並連絡臺
    南市政府警察局保安大隊（下稱保安大隊）派員協助攔查。
    嗣於同日15時20分許，陳崇輝駕駛Ａ車行經臺南市○○區○○路○
    段000號前，保安大隊第一中隊小隊長張文景、警員顏士傑
    駕駛車牌號碼0000-00號警用巡邏車(以下簡稱巡邏車)接近
    陳崇輝左方，張文景並揮手示意靠邊停車，陳崇輝先行放慢
    車速靠右邊停車，張文景及顏士傑將巡邏車斜停在陳崇輝車
    輛之左前方，以制止陳崇輝再繼續行駛，陳崇輝可見巡邏車
    有明顯警用車輛塗裝、警示燈，明知車內員警係依法執行職
    務之公務員，且其駕車逃逸時，可能撞及前方巡邏車，造成
    巡邏車毀損並妨害公務執行，竟基於損壞公務員職務上掌管
    物品及駕駛動力交通工具妨害公務執行之故意，駕駛Ａ車衝
    撞巡邏車右前門處後，旋即加速往前行駛而逃逸無蹤，以此
    強暴方式妨害員警張文景、顏士傑等人執行職務，並造成巡
    邏車前保險桿破裂、右側車門內、外均凹損，致令不堪使用
    。
二、案經臺南市政府警察局學甲分局報告臺灣臺南地方檢察署檢
    察官偵查起訴。    
    理  由
甲、有罪部分
壹、程序部分-證據能力之說明：
　　本案檢察官所舉用以證明被告陳崇輝犯罪，並為本判決引用
    之各項證據，其中供述證據部分，業據被告陳崇輝同意作為
    證據(本院卷第43頁)，且迄至本案辯論終結，亦未就證據能
    力聲明異議，本院審酌各該供述證據作成當時，既非受違法
    詢問，亦無何影響被告或證人陳述任意性之不適當情況，所
    供、所證內容復與本案事實有相當之關聯性，亦無其他可信
    度明顯過低之情形，依刑事訴訟法第156條第1項、第159條
    之5之規定，前揭被告陳崇輝及證人於警詢、偵查中所為之
    供、證內容均有證據能力。至檢察官所舉用以證明上開被告
    陳崇輝犯罪並為本判決所引用之各項非供述證據，均非違背
    法定程序取得，依同法第158條之4之反面解釋，亦有證據能
    力。
貳、實體部分： 
　一、訊據被告陳崇輝固供承在上述時日，駕駛Ａ車載其配偶即
      被告顏慈薇，行經臺南市○○區○○路○段000號前，於員警駕
      駛巡邏車接近Ａ車左方時，有先行放慢車速靠右邊停車，
      之後旋向前行駛，撞擊巡邏車右前門後離開現場，巡邏車
      因此受有前保險桿破裂、右側車門内、外均凹損之損害等
      事實，惟矢口否認犯行，辯稱：因為之前有欠別人錢，看
      到1台白色休旅車(即Ｂ車)在後面，以為是當舖或地下錢莊
      在跟車，本來是要停在路邊查看，才停在新進路的路邊，
      但是顏慈薇跟我說如果這是錢莊的車，也沒有錢可以還，
      所以叫我開走，我開的時候剛好巡邏車到，我沒有看到警
      示燈，也沒有看到警察張文景揮手示意，不知道那輛車是
      警車云云。
　二、經查，前開被告陳崇輝供認之事實，核與證人即同車被告
      顏慈薇陳述被告陳崇輝於前述時地駕Ａ車加速離開現場過
      程相符，亦與目擊證人張文景證述駕駛巡邏車靠近Ａ車左
      方，被告陳崇輝駕駛Ａ車靠右行駛暫停路旁後復旋駕駛Ａ車
      加速前進衝撞巡邏車右前車門，導致車門有前述毀損狀況
      等語吻合，此外，並有本院勘驗員警蕭志寶所駕駛車輛（
      B車）行車紀錄器畫面光碟筆錄(本院卷第101至103頁)、
      警車毀損照片2張(警卷第14頁)在卷可稽，是被告陳崇輝
      駕駛Ａ車載被告顏慈薇，行經臺南市○○區○○路○段000號前
      ，於員警駕駛巡邏車接近Ａ車左方時，被告陳崇輝先放慢
      車速向右靠邊停車，之後於巡邏車接近打開右方車門時，
      即向前加速行駛，撞擊巡邏車右前門後離開現場，巡邏車
      因此受有前保險桿破裂、右側車門内、外均凹損之損害等
      事實，可以認定。
　三、被告陳崇輝既以前詞置辯，則本件應審究者為：被告陳崇
      輝是否知悉所衝撞的車輛是員警的巡邏車或警用車輛，即
      被告是否有毁損公物、妨害公務之犯意。經查：
　　（一）觀之卷附本案員警駕駛之巡邏車，車頂放置紅藍色閃
          光燈，車身為黑白相間的顏色（見警卷第14頁編號4
          警車相片），此乃我國一般警車具備之裝備跟外觀塗
          裝，被告陳崇輝亦供承其知悉我國警車車頂會放置紅
          藍色閃光燈，車身為黑白相間(見本院卷第123頁)。
　　（二）經本院勘驗Ｂ車行車紀錄器畫面結果可知（見本院卷
          第101至103頁勘驗筆錄，勘驗結果詳如附件所示），
          被告陳崇輝駕駛Ａ車停駛在新進路2段101號前方機車
          道上時，巡邏車同時抵達，並右斜插停至Ａ車左前方
          ，巡邏車已有過半車身擋在Ａ車駕駛座前方（見警卷
          第14頁編號3警車相片），則乘坐在Ａ車駕駛座上之被
          告陳崇輝，其視野應明顯可看見巡邏車黑白車身外觀
          以及上方藍紅色的閃光燈號誌，而其知悉此為我國警
          車一般的裝備及外觀，已如前述，是其顯然知悉停駛
          在其左前方之車輛為警車，其猶執前詞辯稱不知衝撞
          之車輛為警車，顯與本院前開勘驗結果不符，為卸責
          之詞，不可採信。
　　（三）綜上，被告陳崇輝有毁損公物、妨害公務之犯意，足
          堪認定，其前開辯解顯無可採。
　四、論罪科刑：
　　(一)按刑法第138條之毀損公務員職務上掌管之物品罪，祇
        要對於公務員職務上所掌管之物品，有毀棄、損壞、隱
        匿或致令不堪用之任一行為，罪即成立，不以兼具為限
        （最高法院88年度台上字第3742號判決意旨參照）；次
        按刑法第135條第1項之罪，以對於公務員依法執行職務
        時施強暴脅迫為要件。此之所謂施強暴，不以對於公務
        員之身體直接實施暴力為限，凡以公務員為目標，而對
        物或對他人施暴力，其結果影響及於公務員之執行職務
        者，亦屬之（最高法院84年度台非字第333號判決意旨
        參照）；且所稱「強暴」，係指一切有形力即物理力之
        行使，不問其係對人或對物為之均包括在內（最高法院
        82年度台上字第608號判決意旨參照）。
　　(二)被告陳崇輝於員警依法執行公務時，明知員警已將巡邏
        車攔阻在Ａ車前，仍駕駛Ａ車撞擊巡邏車，顯係對於公務
        員依法執行職務時施強暴行為，且造成巡邏車損壞，是
        核被告陳崇輝所為，係犯刑法第135條第3項第1款之駕
        駛動力交通工具妨害公務執行罪、同法第138條之損壞
        公務員職務上掌管之物品罪。
　　(三)被告陳崇輝以1個駕駛Ａ車撞及巡邏車之行為，同時對員
        警施強暴妨害公務及造成員警職務上掌管之巡邏車毀損
        ，以一行為觸犯刑法第135條第3項第1款之駕駛動力交
        通工具妨害公務執行罪、同法第138條之損壞公務員職
        務上掌管之物品罪，為想像競合犯，應依刑法第55條前
        段之規定，從一重依駕駛動力交通工具妨害公務執行罪
        處斷。
　　(四)爰審酌被告陳崇輝因恐因通緝犯身份遭查獲逮捕，於員
        警駕駛巡邏車向其靠近，示意停車時，竟對依法執行職
        務之公務員施以強暴手段，損壞公務員職務上掌管之物
        品，藐視國家公權力行使，破壞社會秩序與公務員執法
        威信，更侵害公務員之人身安全，其犯罪所生危害著實
        非輕，行為殊屬不當；又犯後一再否認犯行，飾詞辯解
        ，未有任何悔意，犯後態度不佳；兼衡被告陳崇輝自陳
        之學識、經歷、家庭生活狀況等一切情狀，量處如主文
        所示之刑。
乙、無罪部分
壹、公訴意旨另以：被告顏慈薇於前述時、地，可見巡邏車有明
    顯警用車輛塗裝、警示燈，明知車內員警係依法行使職務之
    公務員，且被告陳崇輝駕車逃逸時，可能撞及前方巡邏車，
    而造成巡邏車毀損並妨害公務執行，竟與被告陳崇輝共同基
    於妨害公務及毀損公物之犯意聯絡，指示被告陳崇輝駕駛Ａ
    車離去，被告陳崇輝因而衝撞警車右前門處加速往前行駛而
    逃逸無蹤，因認被告顏慈薇與被告陳崇輝共犯刑法第135條
    第3項第1款加重妨害公務、同法第138條毀損公物罪嫌。
貳、按犯罪事實應依證據認定之，無證據不得認定犯罪事實；不
    能證明被告犯罪者，應諭知無罪之判決，刑事訴訟法第154
    條第2項、第301條第1項分別定有明文。共同實行犯罪行為
    之人，在共同意思範圍以內，各自分擔犯罪行為之一部，彼
    此協力、相互補充以達其犯罪之目的者，即應對於全部所發
    生之結果，共同負責。僅參與事前之計劃、謀議而未實際參
    與犯罪，或僅參與犯罪構成要件以外之行為，倘足以左右其
    他行為人是否或如何犯罪，而對於犯罪之實現具有功能上不
    可或缺之重要性者，與其他參與實行犯罪構成要件行為之人
    ，同具有功能性的犯罪支配地位，亦屬共同正犯。認定共同
    正犯之犯罪事實應憑證據，而無論直接或間接證據，其為訴
    訟上之證明，須於通常一般之人均不至於有所懷疑，而得確
    信其為真實之程度，始得據為有罪之認定。倘其證明尚未達
    到此一程度，而有合理之懷疑存在時，即無從為有罪之認定
    。
參、公訴意旨認被告顏慈薇涉犯上開加重妨害公務、毀損公物等
    罪嫌，無非以：同案被告陳崇輝於警詢及偵查時之供述以及
    以證人身分具結之陳述、員警蕭志寶所駕駛Ｂ車行車紀錄器
    畫面光碟及截圖、員警110年12月17日、111年1月13日職務
    報告、警車毀損照片等資料為其論據。
肆、訊據被告顏慈薇固供承於被告陳崇輝在前述時、地駕駛Ａ車
    靠右停駛時，叫被告陳崇輝趕快開車，惟否認有妨害公務、
    毀損公物之犯意，辯稱：我用副駕駛座的後照鏡看後面的白
    色休旅車(即Ｂ車)，以為Ｂ車是錢莊的車，沒有注意到左邊的
    車，不知道那是警車云云。
伍、經查，被告顏慈薇於被告陳崇輝在前述時、地駕駛Ａ車靠右
    停駛時，指示被告陳崇輝逕行駕車離去，被告陳崇輝即駕駛
    Ａ車衝撞巡邏車右前車門後加速駛離現場，導致巡邏車之前
    保險桿破裂、右側車門內外均凹陷等事實，業據被告顏慈薇
    與陳崇輝一致供述在卷，並有Ｂ車行車紀錄器畫面光碟及截
    圖、員警110年12月17日、111年1月13日職務報告、警車毀
    損照片在卷可稽，是此部分事實核與卷證相符，堪以認定。
陸、被告顏慈薇既以前詞置辯，則本件應審究者為：被告顏慈薇
    與被告陳崇輝是否有犯意之聯絡及行為之分擔？
　一、雖被告顏慈薇與陳崇輝於警詢、偵訊時均一致表示被告陳
      崇輝是應被告顏慈薇要求後始駕駛Ａ車離開現場，然尚無
      從依公訴意旨提出之前開證據遽然確認被告顏慈薇於當時
      確實知悉斜停在Ａ車左前方之車為警車，基於妨害公務及
      毀損公物之犯意，要求被告陳崇輝衝撞警車離開現場。
　二、雖巡邏車在Ａ車停駛時是右斜插停至Ａ車左前方，且有過半
      車身擋在Ａ車駕駛座前方一節已如前述，然依卷附員警111
      年1月13日職務報告所載(見偵查卷第103至105頁)，Ｂ車於
      110年12月17日下午15時許，在新營市民族路與民治路路
      口發現被告陳崇輝駕駛Ａ車之後，除以電話聯繫臺南市政
      府警察局保安大隊派員駕駛巡邏車協助攔查外，並一路尾
      隨至新營市○○路○段000號前，則被告顏慈薇辯稱因關注右
      方後視鏡顯示之後方Ｂ車，未注意左方逼近之車輛等語，
      尚非全然無稽。又被告顏慈薇並非負責駕駛Ａ車之人，且
      係坐在Ａ車駕駛座右側，則亦不排除其在當下僅專注在Ａ車
      後側之Ｂ車動向，而未注意車前狀況之可能性情形存在。
　三、巡邏車係於被告陳崇輝停駛時，前方有一輛橘紅色自小客
      車阻擋Ａ車去路之際，趁隙將巡邏車斜插在Ａ車左前方一節
      ，有員警111年1月13日職務報告在卷可稽(偵查卷第103頁
      至105頁)，且為被告顏慈薇是認在卷(本院卷第一本食頁)
      ，則依據被告顏慈薇所在之位置視野，究係看到前方之橘
      色車輛或必然會關注到左方巡邏車，仍非無疑。
　四、再者，Ａ車之駕駛人為被告陳崇輝，實際上被告陳崇輝要
      如何駕車離開現場，其行進的方向以及駕車之方式，均非
      被告顏慈薇可以決定、支配。是被告顏慈薇雖要被告陳崇
      輝將車開走，然並非要求被告陳崇輝衝撞警車，被告陳崇
      輝不論衝撞前方之橘紅色自小客車，或向後倒車衝撞Ｂ車
      ，均有可能達到開車離開現場之目的，故尚難僅以被告顏
      慈薇在現場出言要被告陳崇輝趕快駕車離開，即遽認被告
      顏慈薇有妨礙公務及毀損公物之故意，而以該等罪名相繩
      。
　五、綜上所述，本件被告顏慈薇是否確實知悉斜插停在Ａ車左
      前方之車輛為警車，尚有疑義，且被告顏慈薇並非駕車之
      人，無法支配被告陳崇輝之駕駛行為，此外並無其他足夠
      之證據證明被告顏慈薇與陳崇輝有共同犯意之聯絡及行為
      之分擔，是被告顏慈薇所辯，尚非全然不足採信。揆諸前
      揭說明，公訴意旨所提證據尚不足以證明被告顏慈薇有共
      同妨礙公務、毀損公物之犯行，揆諸上揭說明，自應為被
      告顏慈薇無罪之諭知。
本案經檢察官林怡君提起公訴，檢察官盧駿道、白覲毓到庭執行
職務。
中　　華　　民　　國　　111 　年　　12　　月　　8 　　日
                刑事第十二庭  審判長法  官   卓穎毓
　　　　　　　　　                  法  官   李俊彬
　　　　　　　　　                  法  官   莊玉熙
以上正本證明與原本無異。
如不服本判決應於收受送達後20日內向本院提出上訴書狀，並應
敘述具體理由；其未敘述上訴理由者，應於上訴期間屆滿後20日
內向本院補提理由書（均須按他造當事人之人數附繕本）「切勿
逕送上級法院」。
　　　　                            書記官   陳昱潔
中　　華　　民　　國　　111 　年　　12　　月　　14　　日
附錄本判決論罪科刑法條全文：
中華民國刑法第135條
對於公務員依法執行職務時，施強暴脅迫者，處3年以下有期徒
刑、拘役或30萬元以下罰金。
意圖使公務員執行一定之職務或妨害其依法執行一定之職務或使
公務員辭職，而施強暴脅迫者，亦同。
犯前2項之罪而有下列情形之一者，處6月以上5年以下有期徒刑
：
一、以駕駛動力交通工具犯之。
二、意圖供行使之用而攜帶兇器或其他危險物品犯之。
犯前3項之罪，因而致公務員於死者，處無期徒刑或7年以上有期
徒刑；致重傷者，處3年以上10年以下有期徒刑。

中華民國刑法第138條
毀棄、損壞或隱匿公務員職務上掌管或委託第三人掌管之文書、
圖畫、物品，或致令不堪用者，處5年以下有期徒刑。

附件：
時間 內容  畫面中央被告駕駛車號00-0000號自小客車(下稱A車)持續行駛於快車道內前行。 另有一輛橘色小貨車持續行駛於A車前方。 證人蕭志寶、李孟儒駕駛之私車保持相當距離行駛於A車後方，直至A車停止前並無逼近A車之行為。 15:21:13 開始有鳴按喇叭聲(長聲、連續)，直至15:21:17。 15:21:14 警車自畫面左方出現(閃爍右邊方向燈、副駕駛座車窗放下)，逆向行駛於左方快車道。 15:21:15 警車行駛至車頭達A車左後車門旁時，警車副駕內員警之手臂伸出右前車窗，朝A車持續揮手。 15:21:16 警車車頭與A車車頭並齊，警車稍向右偏駛跨越雙黃線漸漸逼近A車，上開員警手臂仍伸於車窗外朝A車揮動。 15:21:17~ 15:21:18 A車左煞車燈亮，警車持續與A車並行，並朝右邊駛靠近A車，A車則向右偏駛靠近快車道邊線，上開員警手臂仍伸於車窗外朝A車揮動。 15:21:18 A車左煞車燈熄滅，並向右偏駛漸跨越車道邊線駛入機車優先道，警車行駛於雙黃線上持續與A車並行，上開員警手臂仍伸於車窗外朝A車揮動(至此共揮手約13、14下)。 15:21:19~ 15:21:20 A車左煞車燈亮，向右偏駛進入機車優先道，警車仍持續並行。 15:21:21~ 15:21:22 警車車頭超越A車，向右斜駛至A車前方，停止於快車道上(已擋住全部快車道寬距)，A車隨即停止(約有2/3車身寬距於機車優先道上)，車頭微斜向快車道方向。 警車右後車輪至A車左前車輪旁，車頭向右斜插至A車車頭前方，過半車身在A車前方，A車駕駛應目視可見警車，及明顯警用車輛塗裝、警示燈。 15:21:23 警車副駕駛座車門開啟之際，A車突起駛撞開警車車門後，向右偏駛(閃避前方停止之警車)離開。